【裁判字號】    95,交抗,194
【裁判日期】    950529
【裁判案由】    違反道路交通管理處罰條例
【裁判全文】
臺灣高等法院交通事件裁定             95年度交抗字第194號
抗  告  人  甲○○
即受處分人
上列抗告人因違反道路交通管理處罰條例案件，不服臺灣板橋地
方法院，中華民國95年2月6日所為裁定（94年度交聲字第1814號
），提起抗告，本院裁定如下：
    主  文
抗告駁回。
    理  由
一、本件原裁定以抗告人即原審之異議人甲○○駕駛車牌號碼K9
    -5795號自用小客車，於民國90年1月21日16時32分許，在臺
    北縣汐止市○○路○○道，因有「警鈴已響、閃光號誌已顯
    示，遮斷器開始放下，仍闖越平交道」之違規行為，經內政
    部警政署鐵路警察局第一警務段執勤員警製單當場舉發，乃
    依道路交通管理處罰條例第54條第1款規定，裁處罰鍰新臺
    幣12,000元。及本件聲明異議略以異議人當時駕車行經臺北
    縣汐止市○○路○○道時，因該平交道位處坡頂，須先上坡
    始能看到前方之交通狀況，異議人於上坡後，車身已過平交
    道柵欄，而在鐵軌上之際，平交道之柵欄尚未開始放下，亦
    未顯示任何號誌，惟因異議人所駕駛之汽車遭前後方之車輛
    擋住，進退不得，約過了5、6秒後，平交道閃光號誌才開始
    顯示，此時異議人之汽車猶在鐵軌上，不得不往前繼續行駛
    ，以求快速通過平交道云云。經查異議人確有前述之違規行
    為而遭執勤員警製單當場舉發，嗣於異議人提出異議後，原
    處分機關函請舉發單位查證結果，亦認為違規事實明確等情
    ，此有舉發違反道路交通管理事件通知單影本、違反道路交
    通管理事件裁決書、內政部警政署鐵路警察局第一警務段94
    年9月21日鐵壹警行字第0940005126號函影本各1件附卷可稽
    ，且據證人即本件執勤員警張輝璘到庭結證陳稱甚詳，是異
    議人稱其車遭前後方之車輛擋住，進退不得云云，核與事實
    不符，難認可採。又異議人於原處分機關於94年8月18日製
    開裁決書之前，未曾到案提出申訴之事實，此經原審法院向
    原處分機關函查無訛，有交通部公路總局臺北區監理所基隆
    監理站94年11月9日北監基四字第0946210693號函1件可稽。
    異議人到庭雖稱其於被開單後之1、2天有去基隆監理站提出
    申訴云云，惟未能提出任何憑據，原審復查無任何異議人申
    訴之資料，應認本件原處分機關為裁決之前，異議人並未繳
    納罰鍰或到案提出申訴，其已逾越應到案期限30日以上，甚
    為明確。綜上所述，本件異議人駕車強行闖越鐵路平交道之
    違規事實，已臻明確。舉發單位之執勤員警當場製單舉發後
    ，因異議人逾越應到案期限30日以上，原處分機關依道路交
    通管理處罰條例第54條第1款、違反道路交通管理事件統一
    裁罰基準表規定，裁處罰鍰4,000元（即新臺幣12,000元）
    ，均屬有據。惟異議人之上開違規行為，除須依原條款處罰
    鍰外，並應依同條例第63條第1項第3款之規定，記違規點數
    3點，詎原處分機關漏未記點，即有未洽。異議人聲明異議
    雖無理由，但原處分既有可議，自應將原處分撤銷，並自為
    裁定處罰鍰4,000元（即新臺幣12,000元），並記違規點數
    參點。
二、抗告意旨略以原審法院未至現場會勘，未真正體驗抗告人駕
    駛汽車之真正情況，徒以與抗告人有利害關係之警員證詞為
    據，對抗告人甚為不公云云。
三、按汽車駕駛人，駕車在鐵路平交道，不遵守看守人員之指示
    ，或遮斷器開始放下，或警鈴已響、閃光號誌已顯示，仍強
    行闖越者，處2,000元（即新臺幣6,000元）以上4,000元（
    即新臺幣12,000元）以下罰鍰，道路交通管理處罰條例第54
    條第1款（原審理由三誤載為45條，應予更正）定有明文。
    又汽車駕駛人有上開違規情形者，除依原條款處罰鍰外，並
    記違規點數3點，同條例第63條第1項第3款亦規定明確。再
    按行為人有違反道路交通管理處罰條例之情形者，應填製舉
    發違反道路交通管理事件通知單（以下簡稱通知單），並於
    被通知人欄予以勾記，於當場舉發之情形，其通知聯應填記
    駕駛人或行為人姓名、性別、出生年月日、地址、身分證統
    一號碼及車主姓名、地址、車牌號碼、車輛種類。被查獲之
    駕駛人或行為人為受處分人時，應將該通知單填記後交付該
    行為人簽名或蓋章收受之；拒絕簽章者，並記明其事由，視
    為已收受，違反道路交通管理事件統一裁罰基準及處理細則
    第11條第1項第1款定有明文。查抗告人即受處分人甲○○駕
    駛車牌號碼K9-5795號自用小客車，於90年1月21日16時32分
    許，在臺北縣汐止市○○路○○道，因有「警鈴已響、閃光
    號誌已顯示，遮斷器開始放下，仍闖越平交道」之違規行為
    ，為內政部警政署鐵路警察局第一警務段執勤員警製單當場
    舉發，再由原處分機關依道路交通管理處罰條例第54條第1
    款規定，裁處罰鍰新臺幣12,000元，嗣於抗告人提出異議後
    ，原處分機關函請舉發單位查證結果，亦認為違規事實明確
    等情，有舉發違反道路交通管理事件通知單影本、違反道路
    交通管理事件裁決書、內政部警政署鐵路警察局第一警務段
    94年9月21日鐵壹警行字第094000512 6號函影本各1件附卷
    可稽。另依證人即本件執勤員警張輝璘於原審到庭證稱：「
    ．．．當時我看到秀峰路平交道的警鈴已經響了，閃光號誌
    開始閃動，我們平交道的設計是警鈴、閃光號誌啟動後，再
    隔了6至8秒後，柵欄才開始往下放，異議人的自用小客車是
    柵欄開始放下後，才開進平交道裡。當時平交道是淨空的，
    異議人的自用小客車約於2、3秒後就通過了平交道，我在異
    議人通過平交道後才對他攔停舉發。．．．當時我站的地方
    看得很清楚，不可能看錯，我確定是平交道的警鈴響了以後
    ，異議人的車子才開進平交道」等語（見原審94年10月31日
    訊問筆錄第3、5頁）。查證人張輝璘與抗告人間素昧平生又
    無怨隙，其係依法執行交通稽查勤務，信無甘冒偽證罪責，
    任意攀誣抗告人之虞，且本件並無任何積極證據足以證明該
    執勤員警之舉發係屬虛偽，或使人足信該名員警有何不可採
    之品性證據或前科證據存在，抗告人亦未提出該名執勤員警
    之舉發確屬不實之相關證據以供調查，尚難僅憑抗告人之片
    面指述遽認本件證人張輝璘之所證為不可信，是證人張輝璘
    其所為之上開證述足堪信為真實。足見抗告人當時駕車在淨
    空之鐵路平交道，係於該平交道之警鈴已響、閃光號誌已顯
    示，且遮斷器開始放下後，始強行闖越。況依抗告人於原審
    聲明異議狀之所載其車遭前後方之車輛擋住，進退不得，於
    號誌顯示，始行通過等，證人張輝璘看見抗告人闖越平交道
    之違規行為，亦屬有據，按汽車駛至鐵路平交道前，如前面
    有車輛時，應俟前車駛離鐵路平交道適當距離而後車能安全
    通過後，始得通過，道路交通安全規則第104條第2項亦定有
    明文，抗告人未注意交通安全之規定而為違規行為，已有害
    及己身及他人之安全，又原審已函請臺北縣政府查告本案平
    交道之路面於民國90年1 月後是否施作道路填平工程，經臺
    北縣汐止市公所以94年12月5日北縣汐工字第0940031368 號
    函覆原審「並無相關資料」，且據證人張輝璘於原審作證時
    所述：「現場只有施作高架橋的工程，馬路沒有填平，還是
    跟以前一樣」等語，且本件離事發之時已久，原審並無再到
    現場勘驗之必要，抗告人所稱現場道路之前坡度較陡等，無
    論是否屬實，抗告人均應遵守行經平交道之交通安全等之規
    定，尚難以其坡度較陡而可不遵守交通安全等之規定而卸免
    其責，又本件執勤員警張輝璘當場發覺抗告人之違規行為而
    為舉發，已有依上揭規定填製通知單，因抗告人拒絕簽收，
    遂由張輝璘在收受通知聯者簽章欄上記明「拒簽」，並以口
    頭向抗告人告知應到案日期（90年2月5日）等情，業據證人
    張輝璘證述明確（見原審94年10月31日訊問筆錄第3頁），
    並有通知單影本在卷可憑，揆諸上揭規定，應視為抗告人已
    收受該通知單。再抗告人於原處分機關於94年8 月18日製開
    裁決書之前，未曾到案提出申訴之事實，此經原審向原處分
    機關函查無訛，有交通部公路總局臺北區監理所基隆監理站
    94年11月9日北監基四字第0946210693號函1件可稽。抗告人
    於原審雖稱其於被開單後之1、2天有去基隆監理站提出申訴
    云云，惟未能提出任何憑據，查無任何抗告人申訴之資料，
    應認本件原處分機關為裁決之前，抗告人並未繳納罰鍰或到
    案提出申訴，其已逾越應到案期限30日以上，甚為明確。本
    件抗告人違規事實明確，抗告人未依規定自行繳納罰款，原
    裁定以原處分機關依道路交通管理處罰條例第54條第1 款、
    違反道路交通管理事件統一裁罰基準表規定，裁處罰鍰4,00
    0元（即新臺幣12,000 元），固非無見，惟漏未裁處記違規
    點數即有未洽。乃將原處分撤銷，並自為裁定處抗告人罰鍰
    4,000元（即新臺幣12,000 元），並記違規點數參點。揆諸
    前揭法令之規定，並無不當，抗告人之抗告為無理由，應予
    駁回。
四、依道路交通管理處罰條例第89條，道路交通案件處理辦法第
    26條，刑事訴訟法第412條裁定如主文。
中    華    民    國    95    年    5     月    29    日
                  交通法庭    審判長法  官  陳正雄
                                    法  官  蔡光治
                                    法  官  許宗和
以上正本證明與原本無異。
不得再抗告。
                                    書記官  沈秀容
中    華    民    國    95    年    5     月    30    日


司法院資訊處製作；財團法人民間司法改革基金會備份。
